臺灣高雄地方法院民事判決　　　　　　　　 95年度金字第2號
原　　　告　甲○○
被　　　告　丙○○
　　　　　　乙○○
上列當事人間請求損害賠償事件，原告提起刑事附帶民事訴訟（
94年度附民字第118 號），經刑事庭移送前來，本院於民國96年
5月17日言詞辯論終結，判決如下：
    主      文
被告應連帶給付原告新臺幣玖拾參萬伍仟元，及自民國九十四年
八月二十日起至清償日止，按年息百分之五計算之利息。
原告其餘之訴駁回。
訴訟費用由被告連帶負擔二分之一，餘由原告負擔。
本判決第一項於原告以新臺幣參拾壹萬元供擔保後，得假執行；
但被告如於假執行程序實施前，以新臺幣玖拾參萬伍仟元為原告
預供擔保，得免為假執行。
    事實及理由
壹、程序方面：
一、按訴狀送達後，原告不得將原訴變更或追加他訴，但擴張或
    減縮應受判決事項之聲明者，不在此限，民事訴訟法第255
    條第1 項第3 款定有明文。本件原告起訴時，係請求被告給
    付原告新臺幣（下同）1,553,869 元，及自民國94年8 月6
    日起至清償日止，按週年利率5%計算之利息。嗣於起訴狀送
    達被告後，請求被告應連帶給付原告1,827,459 元，及自94
    年8 月20日（即起訴狀繕本送達之被告翌日）起至清償日止
    ，按週年利率5%計算之利息（見本院卷第74頁），核與前揭
    規定相符，應予准許。
二、本件被告乙○○經合法通知，未於最後言詞辯論期日到場，
    核無民事訴訟法第386 條各款所列情形，爰依原告聲請，由
    其一造辯論而為判決。
貳、實體方面：
一、原告起訴主張：被告丙○○、乙○○與自稱「張敬潔」之女
    子共同基於詐欺取財之犯意聯絡，於民國93年6 月間，由「
    張敬潔」佯與原告交友取得原告信任後，再介紹佯稱為其舅
    舅之被告乙○○與原告認識，被告乙○○並向原告誑稱其係
    立法委員之助理，有內線消息得知保健科技股份有限公司（
    下稱保健公司）之股票，將於93年初上市、上櫃，屆時股票
    必定會賺錢，而「張敬潔」為取信原告，亦佯稱其有購買12
    、13 張 之保健公司股票，致原告誤信為真，透過被告乙○
    ○介紹之代辦人員廖家宏向台新銀行貸款新臺幣（下同）60
    萬元及向板信銀行貸款97萬元，合計貸款157 萬元後，再以
    每股11 5元即每張115,000 元之價格購買保健公司股票11張
    ，共計交付價金1,265,000 元與被告乙○○，被告乙○○再
    將前開價金交予被告丙○○，並由被告丙○○將其以每張3
    萬元購得之保健公司股票交予被告乙○○。被告乙○○及「
    張敬潔」於同年9 、10月間，在高雄市大遠百百貨公司將前
    揭股票交予原告後，旋即避不見面。嗣於93年年初，保健公
    司股票並未上市、上櫃，原告始知受騙。被告丙○○之行為
    業經本院及臺灣高等法院高雄分院以其違反證券交易法第44
    條第1 項及犯刑法第339 條第1 項之詐欺取財罪而論以違反
    證券交易法第44條第1 項之規定並判刑在案。原告爰依民法
    第184 條第1 項前段及同法第185 條共同侵權行為之規定，
    請求被告連帶賠償原告購買上開股票所支付之價金
    1,265,000 元及銀行貸款代辦費、信用保險費、刻印章費用
    、已支付之銀行貸款利息等費用564,959 元（1,829,959 －
    1,265,000 ＝564,95 9），共合計1,829,959 元等語，並聲
    明：被告應連帶給付原告1,82 9,959元，及自94年8 月20日
    （即起訴狀繕本送達被告之翌日）起至清償日止按週年利率
    5% 計 算之利息；及陳明願供擔保請准宣告假執行。
二、被告丙○○則辯稱：被告乙○○及自稱「張敬潔」之女子確
    實有以每股115 元即每張115,000 元之價格販售保健公司之
    股票予原告，被告乙○○也有將販售股票之價金交予伊，該
    股票是伊以每張3 萬元之價格向訴外人何立聖所購得，但伊
    未僱用乙○○販賣股票，乙○○僅係幫忙，因伊認為保健公
    司股票極具前景，才推薦員工及員工之親友購買，伊並未保
    證該公司股票將於93年初上市，也未以詐欺之方法騙取原告
    購買云云，並聲明：原告之訴駁回，如受不利益判決，願供
    擔保，請准宣告免予假執行等語。另被告乙○○未於最後言
    詞辯論期日到庭，惟其曾到庭辯稱：伊與「張敬潔」是在被
    告丙○○之公司認識，「張敬潔」稱要介紹朋友給伊認識，
    伊才與「張敬潔」一起到「王牌咖啡廳」與原告見面，因原
    告要求伊幫忙找投資管道，伊才介紹原告投資保健公司之股
    票，伊並未向原告保證該公司股票將於93年初上市或上櫃，
    也未騙取原告購買股票，是原告自願向銀行貸款來購買股票
    ，依只是介紹代辦人員給原告，原告以每股115 元購買11張
    股票，合計1,265,000 元之價金，伊都已交給被告丙○○，
    伊沒有獲取任何利益，況投資本就有風險，原告不應將投資
    損失歸咎於伊云云，並聲明：原告之訴駁回；如受不利益判
    決，願供擔保，請准宣告免予假執行等語。
三、兩造不爭執事項：
  (一)被告乙○○與「張敬潔」於92年6 月間，在高雄市的「王牌
    咖啡廳」與原告會面後，將保健公司股票，以每股115 元即
    每張115,000 元之價格販售11張予原告，乙○○並介紹代辦
    人員廖家宏幫原告向台新銀行貸款60萬元及向板信銀行貸款
    97萬元，合計157 萬元，且將其中1,265,000 元之股票價金
    交予被告乙○○，乙○○再轉交予被告丙○○。
  (二)於92年9 、10月間，被告乙○○及「張敬潔」在高雄市大遠
    百百貨公司將11張保健公司股票交予原告。
  (三)保健公司股票是被告丙○○以每張3 萬元之價格向訴外人何
    立聖購買，再轉售他人，該股票於93年年初並未上市或上櫃
    。
四、兩造爭執事項為：(一)被告2 人是否有詐欺原告購買上開股票
    ？倘有，原告所受損害金額為何？茲分述如下：
  (一)被告2 人是否有詐欺原告購買上開股票？
    原告主張遭被告乙○○及「張敬潔」詐騙，而以每股115 元
    之價格向乙○○購買11張保健公司股票之事實，業據原告於
    本院刑事庭中具結證稱：同事「小草」介紹「張敬潔」與伊
    交往，「張敬潔」稱她的親舅舅乙○○在擔任立法委員助理
    ，有內線消息，知道保健公司股票一定會在93年初上市、上
    櫃，一定會賺錢，要伊投資，「張敬潔」也稱她自己有買12
    、13張，伊才會買。乙○○介紹廖姓男子幫伊辦貸款來買股
    票，銀行核貸157 萬元，因為銀行利息很高，乙○○要伊將
    預留半年的貸款本息來償還銀行，等半年後出售股票，可將
    賣股票的錢拿來還銀行，後來乙○○與「張敬潔」於92 年9
    、10月間將股票交給伊後，「張敬潔」的電話就停用了，之
    後乙○○的手機也停用了等語甚詳（見本院94年訴字第2295
    號刑事卷94年12月19日審判筆錄第7-11、15頁），核與上開
    刑事案件之被害人即證人葉元凱、柯俊宇、黃聖智、顏良吉
    、李丁山等人於上開刑事案件中具結證述稱，與其等交往之
    訴外人楊尹真或自稱「張敬潔」、「方淑婉」、「湯芬芬」
    等女子均佯稱被告乙○○為渠之舅舅，並與乙○○向上開證
    人佯稱乙○○係市議員或立法委員助理，有內線消息得知保
    健公司股票必將於93年初上市、上櫃，騙取上開證人購買保
    健公司股票等情（見上開刑事案件95年2 月20日審判筆錄第
    2-5 頁、96年12月5 日審判筆錄第12-28 頁、95年12月19日
    審判筆錄第3-7 、12-16 、17-20 頁），大致相符，參以被
    告乙○○於警詢中陳稱：伊於92年5 月份在登茂科技有限公
    司（下稱登茂公司）擔任副總，伊每賣出1 張保健公司股票
    就有3,000 的獎金，公司總經理是張書銘、副總丙○○、主
    任楊尹真，保健公司股票是由丙○○負責接洽，賣股票的錢
    伊都交給丙○○... 公司員工從網路交友中心認識一些不特
    定人，再介紹他們來買股票等語（見警卷第84、85頁），及
    於本院審理中陳稱：與原告見面時，「張敬潔」確實稱伊為
    舅舅等語（見本院卷第76頁）等情觀之，顯見被告2 人確實
    與訴外人楊尹真或自稱「張敬潔」、「湯芬芬」、「方淑婉
    」等女子，以佯與原告及上開證人交往，取得渠等信任後，
    再由被告乙○○佯稱為上開女子之舅舅，以其有內線消息得
    知保健公司必會在93年年初上市，可轉售股票圖利之方式，
    詐騙原告及上開證人以115 元不等之高價購買被告丙○○以
    3 萬元之價格所購入之保健公司股票，以謀取暴利。是被告
    2 人前開所辯，與事實不符，不足採信。原告主張遭被告2
    人之欺枉，而以高價購買保健公司股票，致其受有損害等語
    ，堪信為真實。
  (二)原告所受損害金額為何？
  1.按數人共同不法侵害他人之權利者，連帶負損害賠償責任，
    民法第第185 條第1 項前段定有明文。又最高法院67年11月
    14日67年度第13次民事庭庭推總會議決議認為：「63 年4月
    9 日本院63年度第2 次民庭庭推總會議議案 (二) 之決議所
    謂『因受詐欺而為之買賣，在經依法撤銷前，並非無效之法
    律行為，出賣人交付貨物而獲有請求給付價金之債權，如其
    財產總額並未因此滅少，即無受損害之可言，即不能主張買
    受人成立侵權行為而對之請求損害賠償．．．』，旨在闡明
    侵權行為以實際受有損害為其成立要件。非謂類此事件，在
    經依法撤銷前，當事人縱已受有實際損害，亦不得依侵權行
    為法則請求損害賠償。」故被詐欺而成立之契約，縱未經撤
    銷，如契約之當事人實際受有損害，亦得依侵權行為法則請
    求賠償。查，本件被告等人為賺取暴利，竟與自稱「張敬潔
    」之女子，共同以前述方式對原告施以詐術，致使原告以高
    於市場價值之價格購買保健公司之股票，造成原告受有金錢
    損失及總財產減少之實際損害，自屬共同侵害被上訴人之財
    產權利，原告得依民法第185 條共同侵權行為之法律關係訴
    請被告負連帶損害賠償責任。
  2.查，原告雖以每股115 元之高價向被告購買保健公司之股票
    ，惟被告已將原告所購買之股票交付予原告，故原告所受之
    損害係超出保健公司股票市場價值之部分。而原告購買系爭
    股票時，該股票有交易價格，而該股票之合理價格應以未經
    哄抬之被告之購入價格認定，故原告所受之損害應以被告之
    購買價格扣除原告購買價格，為原告所受損害。被告丙○○
    購入保健公司之股票係每股30元購入，原告以每股115 元取
    得11張（即1 萬1 千股）共支付1,265,00 0元，扣除被告取
    得保健公司股票之價值33萬元（30元×11 ,000 ＝330,000
    元）後，原告所受實際損害應為935,000 元（1,265,000-33
    0,00 0元=935,000）。
  3.原告雖主張辦理銀行貸款所支付之代辦費用、信用保險費及
    已支付銀行之本息等費用合計561,959 元，亦係其受被告等
    人詐騙所受損害云云。惟查，被告乙○○雖介紹廖家宏代理
    原告向板信銀行及台新銀行辦理貸款共計157 萬元，然該貸
    款所得之金額除其中之1,265,000 元係交予被告乙○○，做
    為購買保健公司股票之價金外，其餘款項或用以支付廖家宏
    代辦費用，或用以支付銀行信用保險費、刻印費或由原告用
    來繳納每月之貸款本息，此為兩造所不爭執，而以上開費用
    合計561 ，959 元，既非被告乙○○等人施用詐術向原告所
    詐得，自難謂此部份費用係原告因被告等人施用詐術所受之
    損害，故原告此部份請求，與法無據，不應准許。
  4.綜上，被告2 人共同詐欺原告，致原告受有損害935,000 元
    ，自應負連帶損害賠償責任。
五、從而，原告依民法第第185 條共同侵權行為之法律關係，請
    求被告連帶給付935,000 元及自94年8 月20日（即起訴狀繕
    本送達被告之翌日）起至清償之日止，按年息5%計算之利息
    為有理由，應予准許。至其逾此範圍賠償額及法定遲延利息
    之請求，非屬正當，應予駁回。
六、又兩造陳明願供擔保，請准宣告假執行及免為假執行，均核
    無不合，爰分別酌定如主文第3 項所示相當金額併宣告之。
    再者，本件事證已臻明確，兩造其餘攻擊、防禦方法，經審
    酌後認與判決結果不生影響，爰不逐一論述，附此敘明。
七、據上論結，本件原告之訴為一部有理由，一部無理由，依民
    事訴訟法第385 條第1 項前段、第390 條第2 項、第392 條
    第2 項、第79條、第85條第2項但書，判決如主文。
中　　華　　民　　國　　96　　年　　6 　　月　　13　　日
                  民事第一庭  法  官   廖純卿
正本係照原本作成。
如不服本判決，應於送達後20日內，向本院提出上訴狀並表明上
訴理由，如於本判決宣示後送達前提起上訴者，應於判決送達後
10日內補提上訴理由書（須附繕本）。
中　　華　　民　　國　　96　　年　　6　　月　　 13　　日
                              書記官　 洪嘉慧
